【裁判字號】    96,訴,1780
【裁判日期】    970604
【裁判案由】    偽造文書等
【裁判全文】
臺灣臺北地方法院刑事判決              96年度訴字第1780號
公  訴  人  臺灣臺北地方法院檢察署檢察官
被      告  乙○○
選任辯護人  李傳侯律師
            李建慶律師
上列被告因偽造文書等案件，經檢察官提起公訴（96年度偵緝字
第774號），因被告於準備程序中就被訴事實為有罪之陳述，經
本院合議庭裁定改行簡式審判程序審理，茲判決如下：
    主  文
乙○○共同連續行使偽造私文書，足以生損害於他人，處有期徒
刑壹年貳月。
    事實及理由
一本件犯罪事實、證據、理由及適用法條，均引用檢察官起訴書
  之記載（如附件）。
二被告乙○○行為後，刑法已於民國九十四年二月二日修正公布
  ，並於九十五年七月一日施行，修正後第二條第一項規定：「
  行為後法律有變更者，適用行為時之法律。但行為後之法律有
  利於行為人者，適用最有利於行為人之法律。」此項修正乃為
  符合刑法第一條罪刑法定主義之要求，貫徹法律禁止溯及既往
  原則，屬規範行為後法律變更所生新舊法律比較適用之準據法
  ，無比較新舊法之問題，應逕適用修正後刑法決定新舊法之適
  用，先予敘明。又刑法第二條第一項既曰法律，自較刑之範圍
  為廣；除法律有特別規定者（如修正後刑法第二條第二項非拘
  束人身自由之保安處分適用裁判時法，修正後刑法施行法第九
  條之三規定之情形），應依其規定；或事關執行之緩刑之宣告
  ，或犯罪在刑法修正施行前，自首在刑法施行後之自首部分，
  或程序之規定（程序從新，如刑法第四十條沒收宣告之程序規
  定），應適用裁判時之修正後刑法之規定外；依修正後刑法第
  二條第一項比較時，應就罪刑有關之共犯、未遂犯、連續犯、
  牽連犯、結合犯，以及累犯加重，自首減輕暨其他法定加減原
  因（如身分加減）與加減例等一切情形，綜其全部之結果而為
  比較後整個適用，不能割裂而分別適用有利益之條文，最高法
  院九十五年五月二十三日著有九十五年度第八次刑庭會議決議
  可參。茲就新舊法之比較適用依序說明如下：
(1)罰金刑：被告所犯刑法第三百三十九條第一項之罪自七十二年
  六月二十六日（即罰金罰鍰提高標準條例修正公布日）迄今均
  未修正，其罰金法定刑最高額為銀元一千元，依罰金罰鍰提高
  標準條例第一條前段提高十倍後為銀元一萬元，再經依現行法
  規所定貨幣單位折算新臺幣條例第二條折算後為新臺幣三萬元
  。而刑法施行法於九十五年七月一日修正施行後，依該法第一
  條之一第一項規定，刑法所定罰金之貨幣單位為新臺幣，並依
  同條第二項就其所定數額提高為三十倍，依此折算，刑法第三
  百三十九條第一項之罰金法定刑最高額亦為新臺幣三萬元，與
  修正前無異。揆諸本條第二項之立法意旨為「考量新修正之刑
  法施行後，不再適用『現行法規所定貨幣單位折算新臺幣條例
  』，為使罰金數額趨於一致，避免衍生新舊法比較適用問題，
  以緩和實務適用法律之衝擊之前提下，規定第二項如上」，顯
  見刑法施行法第一條之一第一項、第二項增訂之目的乃將刑法
  分則罰金刑之貨幣單位從「銀元」轉換為「新臺幣」，以釐清
  我國先前易生混淆之貨幣單位系統，與罪刑無涉，無新舊法比
  較適用之問題，且無再適用罰金罰鍰提高標準條例第一條提高
  倍數規定之餘地。惟因修正前刑法第三十三條第五款關於「罰
  金：一元以上」之規定，修正為「罰金：新臺幣一千元以上，
  以百元計算」，故刑法分則法定本刑中列有罰金者，其法定最
  低度罰金因之提高，涉及科刑規範變更，故仍有比較新舊法之
  必要（最高法院九十六年度臺上字第一四六四號判決意旨參照
  ）。本件經比較結果，以舊法有利於行為人，自應適用修正前
  刑法第三十三條第五款之規定，定其罰金部分之法定刑。
(2)共同正犯：修正前刑法第二十八條規定：「二人以上共同『實
  施』犯罪之行為者，皆為共同正犯」，上訴人行為後，新法修
  正為：「二人以上共同『實行』犯罪之行為者，皆為共同正犯
  」；將舊法之「實施」修正為「實行」。原「實施」之概念，
  包含陰謀、預備、著手及實行等階段之行為，修正後僅共同「
  實行」犯罪行為始成立共同正犯。是新法共同正犯之範圍已有
  限縮，排除陰謀犯、預備犯之共同正犯。新舊法就共同正犯之
  範圍既因此而有所變動，自屬犯罪後法律有變更。本件被告屬
  實行行為之共同正犯，經比較修正前、後之規定，對被告而言
  並無較不利。
(3)連續犯與牽連犯：刑法修正後，刪除第五十六條連續犯及第五
  十五條關於牽連犯之規定，此刪除雖非犯罪構成要件之變更，
  但顯已影響行為人刑罰之法律效果，自屬法律有變更，經比較
  新、舊法結果，舊法第五十六條連續犯及第五十五條牽連犯之
  規定乃將被告之數行為以一罪論，較有利被告。
(4)綜合上述各條文修正前後之比較，行為時之法律較有利於行為
  人，依刑法第二條第一項前段之規定，應整體適用被告行為時
  即修正前刑法之規定。
三被告之犯罪雖合於中華民國九十六年罪犯減刑條例第二條第一
  項第三款之規定，惟其於九十六年三月八日經臺灣臺北地方法
  院檢察署發布通緝，至同年三月二十一日始遭緝獲到案，並非
  自動歸案，依同條例第五條之規定，不得依該條例減刑。
四本院審酌被害人甲○○受騙之金額將近七百萬元，但被告於本
  院審理時已坦承犯行等一切情狀，量處如主文所示之刑。至被
  告請求諭知緩刑部分，雖告訴人以被告有前科紀錄為由，拒絕
  與被告和解，難謂合情，但被告自本案發生後，均未主動與被
  害人洽談和解，甚至於偵查中均未到庭，直至緝獲後，本院審
  理前，仍否認犯行，實無暫不執行之必要，故不予緩刑之諭知
  ，附此敘明。
五本件被告所犯為死刑、無期徒刑、最輕本刑三年以上有期徒刑
  以外之罪，亦非高等法院管轄第一審之案件，其於本院行準備
  程序時並就被訴事實為有罪之陳述，經聽取檢察官、被告及辯
  護人之意見後，依刑事訴訟法第二百七十三條之一第一項之規
  定，由本院合議庭裁定本件改依簡式審判程序，並由受命法官
  獨任進行審理。
六適用之法條：刑事訴訟法第二百七十三條之一第一項、第二百
  九十九條第一項前段、第三百十條之二，刑法第二條第一項前
  段、第三百三十九條第一項，修正前刑法第二十八條、第五十
  六條，刑法施行法第一條之一。
本案經檢察官侯靜雯到庭執行職務
中    華    民    國    97    年    6     月    4     日
                  刑事第十五庭  法  官    邱蓮華
上正本證明與原本無異。
如不服本判決，應於判決送達後10日內向本院提出上訴狀（應抄
附繕本）。告訴人或被害人如對於本判決不服者，應具備理由請
求檢察官上訴，其上訴期間之計算係以檢察官收受判決正本之日
期為準。
                                書記官    葉宜玲
中    華    民    國    97    年    6     月    4     日
附件
臺灣臺北地方法院檢察署檢察官起訴書
                                     96年度偵緝字第774號
    被      告  乙○○  男  30歲（民國○○年○○月○○日生）
                        住臺北縣三重市○○街9號1樓
                        國民身分證統一編號：Ｚ000000000號
上列被告因偽造文書等案件，已經偵查終結，認應該提起公訴，
茲將犯罪事實及證據並所犯法條分敘如下：
        犯罪事實
一、乙○○於民國92年2月間，在吉祥證券股份有限公司（設臺
    北市○○區○○路4段236號，現更名為宏遠證券股份有限公
    司，下仍稱吉祥證券公司）任職營業員，透過原於德信證券
    股份有限公司（設臺北市中正區○○○路○段50號3樓）任職
    業務員之黃文傑（業經臺灣臺北地方法院以96年度訴字第29
    9號判決確定）認識客戶甲○○，嗣甲○○於同年12月1日起
    ，將其在吉祥證券公司開立之委託買賣證券帳戶帳號000000
    -0號，委由乙○○代為操作買賣股票；詎乙○○與黃文傑因
    共同投資股票發生虧損，為清償二人積欠金主之款項，竟共
    同基於意圖為自己不法之所有及偽造文書之概括犯意聯絡，
    先於93年8月間，由黃文傑趁受甲○○之託代為匯款，而持
    有甲○○所有之慶豐商業銀行股份有限公司（下稱慶豐銀行
    ）000-00-000000-00號帳戶之存摺、印章之便，未經甲○○
    同意，偽蓋多張慶豐銀行取款條，復自93年8月間起至94 年
    4月間止，由乙○○在吉祥證券公司連續填寫不實之櫃檯買
    賣委託書後，出賣甲○○所有如附表所示之股票，並將賣得
    款項匯入甲○○上開慶豐銀行帳戶後，由黃文傑持甲○○之
    存摺及上開偽蓋之取款條，多次向銀行行員行使，致該行行
    員陷於錯誤，誤認黃文傑、乙○○為有權提款之人，而將款
    項如數交付，前後共計詐得款項新臺幣（下同）699萬4,3
    20元，並足生損害於甲○○。
二、案經甲○○告訴、吉祥證券公司告發及臺北市政府警察局中
    正第一分局報告偵辦。
        證據並所犯法條
一、證據清單及待證事實
┌──┬──────────┬────────────────────┐
│編號│證據名稱            │待證事實                                │
├──┼──────────┼────────────────────┤
│1   │被告乙○○之供述。  │(1)被告確於93年間與證人黃文傑共同投資失利│
│    │                    │  而有資金虧損之事實。                  │
│    │                    │(2)被告曾持告訴人甲○○慶豐銀行提款條自告│
│    │                    │  訴人慶豐銀行帳戶（0000000000000號）中 │
│    │                    │  提款，並匯至證人黃文傑指定帳戶之事實。│
│    │                    │(3)被告曾將證人黃文傑所交付之現金匯入告訴│
│    │                    │  人上開帳戶以買入股票，而與一般營業員代│
│    │                    │  客戶買賣股票之操作模式不符之事實。    │
│    │                    │(4)許著文曾委由被告下單買賣股票，並將其所│
│    │                    │  有慶豐銀行帳戶（00000000000000號）存摺│
│    │                    │  、提款卡、印章均交由被告使用之事實。  │
│    │                    │(5)被告曾於94年4月11日自許著文上開帳戶中 │
│    │                    │  提領款項123萬7,200元後，將其中117萬8, │
│    │                    │  000元匯入告訴人上開帳戶，而與一般營業 │
│    │                    │  員代客戶買賣股票之操作模式不符之事實。│
├──┼──────────┼────────────────────┤
│2   │告訴人甲○○之指述。│全部犯罪事實。                          │
├──┼──────────┼────────────────────┤
│3   │告發人吉祥證券公司之│全部犯罪事實。                          │
│    │指述。              │                                        │
├──┼──────────┼────────────────────┤
│4   │證人黃文傑之證述。  │(1)告訴人並未在吉祥證券公司簽立委託第三人│
│    │                    │  下單之委託書之事實。                  │
│    │                    │(2)證人黃文傑初期代告訴人向被告下單買賣股│
│    │                    │  票時，被告均會向告訴人回報該筆交易，然│
│    │                    │  證人黃文傑與被告共謀盜賣告訴人如附表所│
│    │                    │  有股票後，被告下單買賣該等股票時，即未│
│    │                    │  再向告訴人回報之事實。                │
│    │                    │(3)證人黃文傑與被告於93年7、8月間合夥向他│
│    │                    │  人借錢投資股市失利，產生資金缺口後，經│
│    │                    │  被告提議因告訴人較少進行交易，可先將其│
│    │                    │  股票賣出，若有獲利再將股票買回以賺取利│
│    │                    │  差之事實。                            │
│    │                    │(4)證人黃文傑與被告共同未經告訴人同意即盜│
│    │                    │  賣告訴人所有如附表所示之股票後，將賣得│
│    │                    │  款項匯入告訴人上開慶豐銀行帳戶，並由證│
│    │                    │  人黃文傑持告訴人之存摺及偽蓋之取款條提│
│    │                    │  領款項，以補證人黃文傑與被告投資股市失│
│    │                    │  利之資金缺口之事實。                  │
├──┼──────────┼────────────────────┤
│5   │告訴人於吉祥證券公司│證人黃文傑未經告訴人之同意，偽蓋告訴人之│
│    │之開戶契約書、93年8 │印章於慶豐銀行之取款條上持以行使，連續盜│
│    │月26日之保管帳戶客戶│領告訴人慶豐銀行帳戶內之款項共699萬4,320│
│    │餘額表及其帳戶之交易│元之事實。                              │
│    │明細表、告訴人自93年│                                        │
│    │8月30日起至94年4月25│                                        │
│    │日止之慶豐銀行取款憑│                                        │
│    │條24紙。            │                                        │
├──┼──────────┼────────────────────┤
│6   │吉祥證券公司委託書影│如附表所示股票，確經由被告下單賣出之事實│
│    │本184紙。           │。                                      │
├──┼──────────┼────────────────────┤
│7   │許著文所有慶豐銀行帳│被告曾於94年4月11日自許著文上開帳戶中提 │
│    │號（00000000000000號│領款項123萬7,200元後，將其中117萬8,000元│
│    │）94年4月11日取款條 │匯入告訴人上開帳戶之事實。              │
│    │及告訴人上開帳戶存款│                                        │
│    │憑條影本各1紙       │                                        │
└──┴──────────┴────────────────────┘
二、按刑法業於94年1月7日修正、同年2月2日公布，並自95年7
    月1日起施行，其中雖刪除刑法第55條牽連犯及第56條連續
    犯之規定，惟依同法第2條從舊從輕之新舊法比較適用下，
    仍應適用修正前刑法有關牽連犯及連續犯之規定，較有利於
    行為人。核被告所為係犯刑法第216條、第210條行使偽造私
    文書及同法第339條第1項詐欺取財等罪嫌。被告與黃文傑就
    上開犯行，有犯意聯絡及行為分擔，為共同正犯。其盜用印
    章係偽造私文書之階段行為，又其偽造私文書之低度行為應
    為行使偽造私文書之高度行為所吸收，均不另論罪，應依行
    使偽造私文書罪論處。被告多次行使偽造私文書及詐欺取財
    之犯行，均時間緊接，且所犯均為構成要件相同之罪，顯係
    基於概括犯意反覆為之，應依連續犯論處，並加重其刑。而
    被告連續行使偽造私文書與連續詐欺取財二罪間，有方法、
    目的之牽連關係，為牽連犯，請從一重處斷。
三、依刑事訴訟法第251條第1項提起公訴。
        此  致
臺灣臺北地方法院
中    華    民    國    96    年    10    月    22    日
                        檢  察  官  張  安  箴
附錄本案所犯法條全文
中華民國刑法第210條
偽造、變造私文書，足以生損害於公眾或他人者，處5年以下有
期徒刑。
中華民國刑法第216條
行使第210條至第215條之文書者，依偽造、變造文書或登載不實
事項或使登載不實事項之規定處斷。
中華民國刑法第339條
意圖為自己或第三人不法之所有，以詐術使人將本人或第三人之
物交付者，處5年以下有期徒刑、拘役或科或併科1千元以下罰金
。
以前項方法得財產上不法之利益或使第三人得之者，亦同。
前二項之未遂犯罰之。
附表
┌──┬─────┬─────┬─────┐
│編號│證券代號  │證券名稱  │出賣股數  │
├──┼─────┼─────┼─────┤
│1   │2023號    │燁輝      │50,000股  │
├──┼─────┼─────┼─────┤
│2   │2446號    │全懋      │52,494股  │
├──┼─────┼─────┼─────┤
│3   │2822號    │農民銀行  │100,000股 │
├──┼─────┼─────┼─────┤
│4   │2892號    │第一金    │60,000股  │
├──┼─────┼─────┼─────┤
│5   │2908號    │特力      │10,000股  │
├──┼─────┼─────┼─────┤
│6   │6139號    │亞翔      │5,000股   │
└──┴─────┴─────┴─────┘


司法院資訊處製作；財團法人民間司法改革基金會備份。
